臺灣臺中地方法院民事判決　九十三年度智字第五一號
　　原　　　告　弘音多媒體科技股份有限公司
　　法定代理人　丙○○
　　訴訟代理人　乙○○
　　被　　　告　甲○○
右被告因違反著作權案件，經原告提起損害賠償之附帶民事訴訟（九十三年度沙簡附
民字第九號），經刑事庭裁定移送前來，本院於民國九十三年十月四日言詞辯論終結
，判決如左：
    主      文
被告應給付原告新台幣捌萬元，及自民國九十三年九月九日起至清償日止，按年息百
分之五計算之利息。
原告其餘之訴駁回。
訴訟費用由被告負擔百分之捌，餘由原告負擔。
本判決原告勝訴部分，得假執行。但被告以新台幣捌萬元為原告預供擔保後，得免為
假執行。
原告其餘假執行之聲請駁回。
    事實及理由
一、原告起訴主張，被告係台中縣烏日鄉○○路○段三六０號「中華影音世界光碟店
    」之負責人，明知「血薦軒轅」、「怪俠一枝梅」、「西關大少」、「衝上雲宵
    」、「談談情練練武」等劇名之視聽著作，為原告享有著作財產權之著作，然竟
    未經原告授權，於民國（下同）九十三年三月上旬某日向他人以每片新台幣（下
    同）二十至五十元不等之價格購得上開非法重製之視聽著作ＶＣＤ後，再以每片
    一百元之價格出售予不特定之他人，賺得利差，以移轉所有權之方式，散布上開
    ＶＣＤ，而侵害原告之著作財產權，嗣於九十三年五月六日為警查獲，分別扣得
    上開ＶＣＤ十片、二十片、三十片、三十片、二十片（註：另扣得其他著作財產
    權人之視聽著作，與本件無涉）。經台灣台中地方法院檢察署聲請簡易處刑，鈞
    院判處有期徒刑五月在案。按因故意或過失不法侵害他人之著作財產權或製版權
    者，負損害賠償責任。又如被害人不易證明其實際損害額，得請求法院依侵害情
    節，在新臺幣一萬元以上一百萬元以下酌定賠償額。如損害行為屬故意且情節重
    大者，賠償額得增至新臺幣五百萬元，著作權法第八十八條第一項、第三項，分
    別定有明文。爰依上開規定，求為判決之聲明：被告應給付原告一百萬元，及自
    起訴狀繕本送達之翌日起至清償日止，按年息百分之五計算之利息。並願供擔保
    ，請准為假執行之宣告。被告則對於上開刑事判決即原告主張之事實，及原告為
    上開港劇視聽著作之著作財產權人等事實，不為爭執。然稱，伊已與原告台中區
    之代理商（欣華泰公司）和解，本件原告之請求金額過高等語，資以抗辯。答辯
    聲明：原告之訴及假執行之聲請均駁回。如受不利之判決，並願供擔保，請准免
    為假執行之宣告。
二、按民法第一百八十四條第一項前段：「因故意或過失不法侵害他人權利者，負損
    害賠償責任」。而所謂之「權利」包括著作財產權，是以著作權法第八十八條第
    一項段「因故意或過失不法侵害他人之著作財產權或製版權者，負損害賠償責任
    。」，為民法第一百八十四條第一項前段意旨之重申（即特別規定），另著作權
    法第八十八條第二項、第三項規定，則係侵害著作財產權損害賠償方法及範圍之
    特別規定（參閱民法第二百十三條至二百十六條）。按以，著作人（註：指著作
    財產權人）除本法（註：著作權法）另有規定外，專有以移轉所有權之方式，散
    布其著作之權利，為著作權法第二十八條之一所明定。本件被告係向他人購買原
    告享有著作財產權而遭他人非法重製之視聽著作（著作權法第五條第七款參照）
    ，以較高之售價轉售，而獲取差額之事實（即原告主張之事實），業據被告所不
    爭執，並有本院九十三年度沙簡字第四三九號刑事簡易判決可稽，自堪可信為真
    實。故而，本件被告上開行為已侵害原告之散布權（註：著作財產權內容之一）
    ，要堪認定，自應負損害賠償責任甚明，先予敘明。
三、次按，當事人互相表示意思一致者，無論其為明示或默示，契約即為成立。民法
    第一百五十三條第一項，定有明文。契約一旦成立，當事人皆不得任意撤回或解
    消契約，此即為契約形式之拘束力（最高法院三十年上字第四五五號、四十年台
    上字第一七四六號判例所謂的契約「拘束」，即係指形式拘束力）。然契約拘束
    力最重要之地方，尚表現在契約成立後所發生之契約的實質拘束力，即當事人所
    約定的內容，拘束雙方當事人，對締結契約的雙方當事人而言，具有與實定法相
    同的法律規範效力（此即最高法院二十年上字第一九四一號判例所稱「當事人締
    結之合法契約，其在私法上之權利義務，即應受契約之拘束」即指契約實質之拘
    束力之意）。而稱和解者，乃當事人約定，互相讓步，以終止爭執或排除法律狀
    態不明確之契約（民法第七百三十六條參照）。是以基於和解可使一方或雙方當
    事人各負擔新的給付義務，或確定雙方當事人間債之關係之內容。而使得當事人
    所拋棄之權利消滅及使當事人取得和解契約所訂明權利之效力（民法第七百三十
    七條參照）。本件被告於上開侵害行為後，已經由原告台中區代理商欣華泰公司
    （出租權部分）與被告達成和解，其內容為「和解金八萬元、簽約金五萬元」乙
    情，已據欣華泰公司職員施志賢到庭證稱明白（本院九十三年十月四日審理筆錄
    ），並為兩造所不爭執，自堪可信為真實。是本件兩造間已就被告侵害行為應負
    賠償責任乙事，已有效成立和解契約甚明（註：不論欣華泰公司係立於原告代理
    人或使者之地位，兩造間上開意思表示均已合致），自有拘束雙方當事人（即兩
    造）之效力。按以，契約之解釋，首在於探求當事人共同主觀之意思，蓋約定之
    內容，具有法律規範效力之意義如何，在當事人間若無爭執，無論該內容，客觀
    上如何被了解，亦不管客觀上是否具有歧義性，仍以當事人共同主觀意思為準。
    即使有爭執，當事人若能自主，或透過第三人的協助，就約定內容的規範意義，
    達成共識，亦應以此共同理解的意義為準。參諸，證人施志賢於審理中證稱：「
    被告與我們（註：即指欣華泰公司）在九十年或九十一年間有簽約一年，那一年
    簽約七百片，每片以一百元計算。」等語（同上審理筆錄）。足見，兩造和解契
    約之「和解金八萬元」，相當於被告一年之簽約金（即獲授權出租），而另所謂
    「簽約金五萬元」係指以後一年合法出租原告享有著作財產權之視聽著作（ＶＣ
    Ｄ）。換言之，兩造上開之和解契約，實際上係包含兩個部分，其一為已發生之
    被告所為本件之侵害行為，其二為嗣後被告經營出租獲取授權之費用。是以，就
    本件被告所為上開侵權行為而生之損害賠償責任，兩造已就賠償金額獲致協議，
    該賠償金額為八萬元之事實，要堪認定，此即雙方共同主觀之意思。兩造和解契
    約當事人均應受此內容拘束，不得由一造任意反悔。
四、綜上說明，原告基於著作權法第八十八條第一項前段侵權行為之法律關係（侵害
    著作財產權），請求被告給付八萬元，暨自起訴狀繕本送達之翌日（即九十三年
    九月九日）起至清償日止，按年息百分之五計算之法定遲延利息，洵屬正當，應
    予淮許。至原告逾此部分之請求於法無據，不應淮許，應予駁回。
五、假執行之宣告：本判決原告勝訴部分未逾五十萬元，爰依民事訴訟法第三百八十
    九條第一項第五款規定，依職權為假執行之宣告，及被告陳明願供擔保，聲請宣
    告免為假執行，核無不合，爰於原告勝訴部分，酌定相當之擔保金額，予以准許
    。至原告敗訴部分，其假執行之聲請，即失附麗，應併予駁回。
六、據上論結，本件原告之訴為一部有理由，一部無理由，依民事訴訟法第七十九條
    、第三百八十九條第一項第五款、第三百九十二條第二項，判決如主文。
中　　　華　　　民　　　國　  九十三　　年　　　十      月　  二十五　　日
                                  臺灣臺中地方法院民事第四庭
~B法　　　官　陳添喜
右為正本係照原本作成。
如對本判決上訴，須於判決送達後廿日內向本院提出上訴狀。
中　　　華　　　民　　　國　  九十三　　年　　　十      月　  二十五　　日
~B法院書記官
